臺灣高等法院高雄分院刑事判決
111年度上易字第402號
上  訴  人  
即  被  告  陸昭呈




輔  佐  人  陸奕彣
選任辯護人  杜貞儀律師(法扶律師)
上列上訴人因竊盜案件，不服臺灣高雄地方法院111年度審易字
第357號，中華民國111年6月23日第一審判決（起訴案號：臺灣
高雄地方檢察署111年度偵字第1694號），提起上訴，本院判決
如下：
    主  文
上訴駁回。
    事  實
一、己○○、朱正義（業經原審判決確定）共同意圖為自己不法之
    所有，基於竊盜之共同犯意聯絡，於民國110年9月15日6時3
    分許，由朱正義駕駛車牌號碼000-0000號自用小客車搭載己○○至高雄市○○區○○街00號旁空地，共同竊取甲○○所有置於該
    處之鐵材1批〔C型鋼及H型鋼總計約150公斤，價值約新臺幣
    （下同）1,000餘元〕，得手後旋駕車離開現場，並將竊得之
    鐵材載往某資源回收場變賣，得款約1,000元，由二人平分
    花用。
二、己○○另意圖為自己不法所有，分別基於侵入住宅竊盜之犯意
    而為下列行為：
  ㈠於110年9月28日15時21分許，騎乘NCL-0235號機車前往高雄
    市○○區○○街000號之移工宿舍，見該處大門未鎖直接進入屋
    內，竊取丁○所有手機1支及行動電源1個、戊○所有手機4支
    、辛○所有手機1支、庚○○所有包包1個（價值共計61,000元
    ，手機廠牌分別為Sony手機4支、三星A80手機1支、三星7手
    機1支，共6支），得手後旋騎乘機車離開現場。嗣經丁○等
    人發現物品遭竊，委託乙○○報警處理，經警循線查悉上情。
  ㈡又於110年9月29日15時3分許，騎乘NCL-0235號機車前往高雄
    市○○區○○路000○0號之移工宿舍，見該處大門未鎖直接進入
    屋內，竊取丙○○所有iPhone 6Splus 32G粉紅色手機1支（價
    值10,000元），得手後旋騎乘機車離開現場。嗣丙○○發現物
    品遭竊，乃報警處理，經警循線查悉上情。
三、案經甲○○、丙○○、及丁○、戊○、辛○、庚○○等4人委託乙○○分
    別訴請高雄市政府警察局林園分局報告臺灣高雄地方檢察署
    檢察官偵查起訴。
    理  由
一、程序部分：
  ㈠原審被告朱正義於原審判決有罪後，未據上訴已確定。
  ㈡本判決所引用屬於傳聞證據之部分，均已依法踐行調查證據
    程序，且檢察官、上訴人即被告己○○（下稱被告）、辯護人
    於本院審理時，均明示同意有證據能力（本院卷第138至139
    頁），輔佐人則未於本院審理程序到庭，亦未對證據能力表
    示意見，且於言詞辯論終結前均未聲明異議，基於尊重當事
    人對於傳聞證據之處分權，及證據資料愈豐富愈有助於真實
    發現之理念，本院審酌該等證據作成時情況，並無違法取證
    之瑕疵，且無顯不可信之情形，以之作為證據應屬適當，自
    得採為認定被告犯罪事實之證據。
二、認定犯罪事實所憑之證據及理由：
　　上開犯罪事實，業據被告於警詢、偵訊、原審及本院審理時
    均坦承不諱（見警卷第5-10頁、偵卷第57-59頁、原審卷第8
    9、163、185-187頁、本院卷第136至137、188、192頁），
    核與原審被告朱正義於警詢、偵訊及原審審理時之陳述（警
    卷第11-13頁、偵卷第57-59頁、原審卷第89、163、185-187
    頁）、證人即告訴人甲○○、丙○○、證人即告訴代理人乙○○分
    別於警詢之證述情節（見警卷第15-20、22-25頁）大致相符
    ，並有現場照片6張、監視器擷圖相片34張、車輛詳細資料
    報表2份在卷可資佐憑（見警卷第29-49頁），足認被告上開
    任意性自白與事實相符，堪予採信。從而，本件事證明確，
    被告上述竊盜犯行均堪認定，應依法論科。
三、論罪：
　㈠罪名：
  1.按刑法第321條第1項第1款所謂住宅，係指人類日常居住之
    場所；所謂有人居住之建築物，雖不以行竊時居住之人即在
    其內為必要，但必須通常為人所居住之處所，始足以當之。
    經查，如事實欄二、㈠、㈡所示之移工宿舍為提供給告訴人丁○、戊○、辛○、庚○○及丙○○等人住宿起居之場所，業據告訴
    代理人乙○○、告訴人丙○○於警詢證述在卷（見警卷第18-19
    、22-23頁），是該等處所核屬住宅無誤。
  2.核被告所為，就事實一所為，係犯刑法第320條第1項之竊盜
    罪；就事實二、㈠、㈡所為，均係犯刑法第321條第1項第1款
    之侵入住宅竊盜罪。
　㈡罪之關係及罪數：
  1.被告就事實二、㈠其中竊取告訴人丁○、戊○財物部分，各是
    於同一時間、同一地點，竊取其二人之財物，顯各是於密切
    接近之時、地實施，獨立性極為薄弱，依一般社會健全觀念
    難以強行分開，各是基於單一犯意而為，應包括於一行為予
    以評價，各論以接續犯。　　
　2.又被告就事實二、㈠所示犯行，係以單一竊盜行為而侵害數
    人之財產法益，為同種想像競合犯，應依刑法第55條前段規
    定，從一重論處侵入住宅竊盜罪。
  3.被告所犯上開3罪，時地不同、行為互異，顯係基於個別犯
    意為之，應予分論併罰。　　
　㈢共犯：
　　被告與朱正義就事實一犯行，有犯意聯絡及行為分擔，為共
    同正犯。
  ㈣本件不依累犯規定加重其刑：
　　被告前因竊盜案件，分別經原審以105年度簡字第1143號及
    臺灣橋頭地方法院（下稱橋頭地院）以105年度簡字第4203
    號論罪科刑確定，再經橋頭地院以106年度聲字第56號裁定
    定應執行有期徒刑8月確定，於106年5月1日易科罰金執行完
    畢，有臺灣高等法院被告前案紀錄表可參，其受有期徒刑執
    行完畢，於5年以內故意再犯本件有期徒刑以上之3罪，均為
    累犯，惟本院審酌被告為中度之第1類身心障礙，並曾經臺
    灣高雄少年及家事法院（下稱高雄少家法院）以104年度監
    宣字第508號裁定為受輔助宣告之人，有中華民國身心障礙
    證明、上述裁定及確定證明書可參（見偵卷第81-87、89頁
    ），顯見其智識程度及認知上未如一般正常智識程度之人（
    但尚未達刑法第19條之情形）；再衡之被告竊取財物之價值
    或犯罪所得尚非甚鉅〔事實一部分所得為500元、事實二、㈠
    、㈡部分之財物價值分別為61,000元、10,000元，已如前述〕
     ，就事實二、㈠部分，被告亦與告訴人丁○、戊○、辛○、庚○○委任之代理人乙○○調解成立，乙○○並具狀表示原諒被告、
    同意從輕量刑等語，有原審刑事調解案件簡要紀錄表及刑事
    陳報狀在卷可考（見原審卷第153-155頁）；又被告所犯事
    實二、㈠、㈡所示2次侵入住宅竊盜犯行，其法定最低本刑為
    有期徒刑6月，且無刑法第59條所列情事（詳後述），若依
    累犯規定加重最低本刑，不無所受刑罰超過其罪責之虞，至
    被告於前案竊盜罪刑執行完畢5年內再犯本件事實一部分，
    業經本院於量刑時納入考量。從而，參照釋字第775號解釋
    意旨，本院認被告所犯3罪均無再依刑法第47條第1項累犯規
    定加重其刑之必要，併予敘明。 
四、上訴駁回之理由：
　㈠原審認被告罪證明確，因而適用上開法律規定，並審酌被告
    非無謀生能力，不思以正當途徑謀取生活所需，竟與朱正義
    共同竊取告訴人甲○○所有之鐵材一批，造成其財產上損失且
    迄未賠償；復於事實二、㈠、㈡所載之時間，侵入告訴人丁○
    等人之移工宿舍，竊取其等財物，除妨害住居安寧外，亦造
    成告訴人丁○等人之財物損失且未賠償；並念及被告犯後坦
    承犯行，態度尚可，且為中度第1類身心障礙，亦經高雄少
    家法院宣告為受輔助宣告之人，於原審即表示有意與告訴人
    等洽談和解，除告訴人甲○○表示不願調解、告訴人丙○○未到
    庭而無從達成和解外，業與告訴人丁○、戊○、辛○、庚○○委
    任之代理人乙○○調解成立，乙○○表示原諒被告並同意從輕量
    刑，有原審準備程序筆錄、刑事報到單、刑事調解案件簡要
    紀錄表、刑事陳報狀、原審辦理刑事案件電話紀錄表可參（
    見原審卷第91、117、147-149、153-155頁）；兼衡被告自
    陳之智識程度及家庭生活經濟狀況（見原審卷第191頁）、
    及被告於105至106年間因竊盜案件，經法院論罪科刑及執行
    完畢之素行，有臺灣高等法院被告前案紀錄表在卷可憑，暨
    其就本案之犯罪動機、目的、手段、犯罪所生危害、及所獲
    利益（就事實一部份，被告分得500元、事實二部分竊得財
    物之價值分別為61,000元、10,000元）等一切情狀，就事實
    一部分量處拘役45日；就事實二、㈠、㈡部分各量處有期徒刑
    6月，並說明沒收之法律適用(詳後論述)。另以定應執行刑
    乃對犯罪行為人本身及所犯各罪之總檢視，除應考量行為人
    所犯數罪反應出之人格特性，亦應酌衡行為人各次犯罪之時
    間、侵害法益、犯罪型態等整體非難評價，暨刑罰目的及相
    關刑事政策、數罪併罰定執行刑之規定所採取之限制加重原
    則等因素，及刑法第51條數罪併罰定執行刑之立法方式，採
    限制加重原則，亦即非以累加方式定應執行刑，就被告所犯
    事實二、㈠、㈡部分，參酌上情、及其犯罪所得暨價值、犯罪
    時間（分別為110年9月28日、9月29日，二者相差1日）、被
    害人共5人等情狀，定其應執行刑為有期徒刑11月，並諭知
    得易科罰金折算之標準。經核原判決認事用法，核無不合，
    量刑及定應執行刑均已斟酌刑法第57條各款所列情狀，而未
    逾越法定範圍，亦未濫用其職權，應屬適當。
　㈡被告上訴主張其為中度智能障礙，智識程度及認知與一般人
    相差甚遠，且障礙程度重於原審被告朱正義（輕度智能障礙
    ），原審就事實一部分之量刑卻重於朱正義，請再從輕量刑
    。就事實二、㈠部分，告訴代理人乙○○已原諒被告；事實二
    、㈡部分因告訴人丙○○未到而無從達成和解，被告是因中度
    智能障礙且家境不佳，社會福利政策未有效介入，致獨立生
    活之被告犯上述二罪，量處如一般人犯案之有期徒刑6月仍
    為過重，請求依刑法第59條酌減其刑云云。惟查，被告自92
    年間起，即有贓物、竊盜、搶奪、強盜、侵占等多次財產犯
    罪前科，其中於105年間因竊盜案件，經法院定應執行有期
    徒刑8月確定後，於106年5月1日易科罰金執行完畢，於5年
    內故意再犯本案，前科素行較朱正義為劣，則原審綜合考量
    後，就事實一部分量處被告拘役45日，略重於朱正義（經原
    審量處拘役40日確定），尚難謂不當。另刑法第59條規定之
    酌量減輕其刑，必須犯罪另有特殊之原因與環境，在客觀上
    足以引起一般同情，認為即使予以宣告法定最低度刑，猶嫌
    過重者，始有其適用（最高法院111年度台上字第2463號判
    決意旨參照）。而依現有卷證，並無事證足認被告為事實二
    所示2次侵入住宅竊盜犯行時有何特殊之原因與環境，難認
    被告之犯罪動機及犯罪情狀在客觀上足以引起一般同情。且
    就事實二、㈠部分，雖因告訴代理人乙○○不索賠即願與被告
    和解；就事實二、㈡部分，因告訴人丙○○未到庭致未能洽談
    和解，然被告終歸並未填補其所造成之犯罪損害，以被告所
    犯侵入住宅竊盜罪之法定最低刑為有期徒刑6月，對照本案
    之犯罪情節及手段、犯罪所生危害、被告過往有諸多財產犯
    罪前科之素行及生活狀況等事項，並無如宣告法定最低刑仍
    嫌過重或情輕法重等情事，難認符合刑法第59條得以酌減其
    刑之要件。辯護人請求就被告所犯事實二部分之2罪均再依
    刑法第59條規定酌減其刑乙節，難認有據。
　㈢綜上，被告上訴主張原審量刑過重、請求就事實二所示之2罪
    均依刑法第59條規定酌減其刑，經核其上訴均無理由，應予
    駁回（上訴意旨指摘原判決關於沒收諭知不當部分，亦無理
    由，詳後述）。　
五、沒收：
  ㈠犯罪所得，屬於犯罪行為人者，沒收之。於全部或一部不能
    沒收，或不宜執行沒收時，追徵其價額；犯罪所得，包括違
    法行為所得、其變得之物或財產上利益及其孳息；犯罪所得
    已實際合法發還被害人者，不予宣告沒收或追徵，刑法第38
    條之1第1項前段、第3項、第4項及第5項分別定有明文。其
    規範意旨在澈底剝奪犯罪行為人因犯罪而直接、間接所得，
    或因犯罪所生之財物及相關利益，以貫徹任何人都不能坐享
    或保有犯罪所得、犯罪所生利益之理念，藉以杜絕犯罪誘因
    ，進而遏阻犯罪。而為優先保障被害人因犯罪所生之求償權
    ，限於個案已實際合法發還被害人時，始無庸沒收。於2人
    以上共同實行犯罪之情形，基於責任共同原則，共同正犯雖
    應就全部犯罪結果負其責任，然於集團性犯罪，各成員有無
    不法所得，未盡相同，如因其組織分工，致彼此間犯罪所得
    分配懸殊，若分配較少甚或未受分配之人，仍應就全部犯罪
    所得負連帶沒收追徵之責，則超過其個人所得之剝奪，無異
    代替其他參與者承擔刑罰，違反個人責任、罪責相當原則。
    從而，共同正犯犯罪所得之沒收或追徵，應就各人所分得之
    數為之。所謂各人「所分得」之數，係指各人「對犯罪所得
    有事實上之處分權限」而言（參見最高法院109年度台上字
    第2982號判決意旨）。
  ㈡經查：
　1.被告與原審被告朱正義就事實一犯行共同竊得鐵材1批，雖
    為其等犯罪所得，惟此已經2人變賣得款1,000元，並各分得
    500元，亦經被告與朱正義於原審供述在卷（見原審卷第91
    頁），且迄今未賠償或償還告訴人甲○○，是就被告因犯罪變
    賣所得而有事實上之處分權部分即為500元，爰依刑法第38
    條之1第1項、第3項、第4項規定，於該罪主文內宣告沒收，
    於全部或一部不能沒收或不宜執行沒收時，追徵其價額。 
    　
  2.被告就事實二部分，所竊得告訴人丁○、戊○、辛○、庚○○等
    人所有之手機6支、行動電源1個及包包1個、告訴人丙○○所
    有手機1支，均為其犯罪所得，且未扣案，被告迄今亦未賠
    償或償還上開告訴人等〔被告雖與告訴代理人乙○○達成調解
    ，惟並未賠償其等損害，有原審調解案件簡要紀錄表可稽（
    見原審卷第153頁）〕，是就其各該部分竊盜犯行之所得，自
    應依刑法第38條之1第1項、第3項規定，在各該罪主文內宣
    告沒收，並各於全部或一部不能沒收或不宜執行沒收時，追
    徵其價額。
  3.被告雖於警詢陳稱已將事實欄二、㈠所示6支手機變賣得款35
    0元、將事實欄二、㈡所示1支手機變賣得款600元（見警卷第
    7、9頁），惟並未提出變賣所得之資料以供參考，且其所述
    變賣款項與告訴代理人乙○○、告訴人丙○○於警詢所述手機價
    值相差甚距（見警卷第19、24頁），是被告於警詢所述變賣
    之價格尚難採信，仍應沒收其所竊得之原物。辯護人為被告
    辯稱：被告有中度智能障礙且已認罪，沒有說謊必要，應僅
    沒收變賣所得，而不應沒收原物云云，尚難採認。
  4.辯護人雖又為被告主張：被告竊得如事實欄二、㈠所示之行
    動電源及包包各1個，業經歸還被害人，不應沒收云云。然
    被告於原審審理時已明確供稱：所竊得之物沒有返還或賠償
    被害人等語（原審卷第163頁），卷內亦無事證足以證明上
    述行動電源及包包各1個已分別歸還告訴人丁○、庚○○或由告
    訴代理人乙○○領回，則辯護人此部分主張亦難採信，併予敘
    明。
據上論結，應依刑事訴訟法第368條，判決如主文。
本案經檢察官蕭琬頤提起公訴，檢察官高大方到庭執行職務。
中　　華　　民　　國　　111 　年　　11　　月　　30　　日
                  刑事第六庭    審判長法  官  李政庭
                                      法  官  施柏宏
                                      法  官  毛妍懿
以上正本證明與原本無異。
不得上訴。
中　　華　　民　　國　　111 　年　　11　　月　　30　　日
　　　　　　　　　　　　　　　　　　　書記官　黃璽儒　　
附錄本判決論罪科刑法條：
【中華民國刑法第320條第1項】　
意圖為自己或第三人不法之所有，而竊取他人之動產者，為竊盜
罪，處五年以下有期徒刑、拘役或五十萬元以下罰金。
【中華民國刑法第321條第1項第1款】　
犯前條第一項、第二項之罪而有下列情形之一者，處六月以上五
年以下有期徒刑，得併科五十萬元以下罰金：
一、侵入住宅或有人居住之建築物、船艦或隱匿其內而犯之。